【裁判字號】    96,交訴,112
【裁判日期】    970303
【裁判案由】    過失致死
【裁判全文】
臺灣板橋地方法院刑事判決             96年度交訴字第112號
公  訴  人  臺灣板橋地方法院檢察署檢察官
被      告  丙○○
上列被告因過失致死案件，經檢察官提起公訴（95年度偵續字第
386 號），本院依簡式審判程序審理後，判決如下：
    主    文
丙○○從事業務之人，因業務上之過失致人於死，處有期徒刑柒
月，減為有期徒刑月又壹拾伍日，如易科罰金，以銀元佰元
即新臺幣玖佰元折算壹日。
    事    實
一、丙○○受僱於址設臺北縣板橋市○○○路111 之1 號5 樓之
    新億起重工程有限公司，負責駕駛操作裝配起重機械專供起
    重用途之起重機車為業，係從事駕駛業務之人，於民國95年
    1 月16日上午9 時許，本應注意非屬汽車範圍而必須行駛於
    道路之動力機械，應向公路監理機關申請核發臨時通行證，
    才可憑證行駛於一般道路，以維護動力機械在規定時間、路
    線通行之秩序及保護用路者之交通安全，且客觀上尚無不能
    注意之情事，竟疏未向公路監理機關申請核發臨時通行證，
    即駕駛屬動力機械之起重機車（廠牌：TADANO、原編號309M
    A0000000Ｚ0000000000 號，下稱本案起重機車）上路，沿臺
    北縣板橋市○○路西往東之方向行駛。迨同日上午9 時29分
    許，丙○○駕駛本案起重機車行經臺北縣板橋市○○路493
    巷10號前時，適有吳欣芸騎乘車牌號碼OXP-932 號重型機車
    行駛在環河路同向後方車道上，吳欣芸原欲由右方超越本案
    起重機車，然因發現本案起重機車與路旁由柯進士（業經檢
    察官為不起訴處分確定）停放之車牌號碼號BN-3486 號自用
    小客車間之空隙過小，遂緊急煞車而不慎自行滑倒，同時連
    人帶車往前滑入至正在行駛中之本案起重機車右後車輪處而
    遭到碾扯，雖經丙○○察覺有異立即停車，仍致使吳欣芸受
    有全身多處外傷引發出血性休克當場死亡。丙○○肇事後，
    於尚未被有偵查犯罪權限之機關或公務員發覺前，即向前來
    處理之警員坦承其為肇事人並接受裁判。
二、案經丙○○自首及吳欣芸之父乙○○、吳欣芸之兄甲○○訴
    由臺北縣政府警察局海山分局報請臺灣板橋地方法院檢察署
    檢察官偵查後提起公訴。
    理    由
一、本案被告丙○○所犯係死刑、無期徒刑、最輕本刑為3 年以
    上有期徒刑以外之罪，其於準備程序中就被訴事實為有罪之
    陳述，經本院告知簡式審判程序之旨，並聽取公訴人、被告
    之意見後，經合議庭裁定由受命法官獨任進行簡式審判程序
    審理，合先敘明。
二、上揭犯罪事實，業據被告丙○○於本院準備程序中及審理時
    均坦承不諱，核與目擊證人羅奕於警詢及檢察官訊問時；證
    人即新億起重工程有限公司負責人姜振聰於檢察官訊問時之
    證述相符，並有本案起重機車檢查結果證明、海山分局現場
    勘察報告、道路交通事故調查報告表(一)、(二)及現場圖各1 份
    與現場採證照片多張附卷可資佐證，而被害人吳欣芸因本案
    車禍事故，受有全身多處外傷引發出血性休克當場死亡等事
    實，復經臺灣板橋地方法院檢察署檢察官前往相驗屬實，並
    有勘驗筆錄、驗斷書及相驗屍體證明書等在卷可稽，均足徵
    被告自白與事實相符，堪以採信。
三、按非屬汽車範圍必須行駛於道路之動力機械，應比照第80條
    之規定向公路監理機關申請核發臨時通行證，憑證行駛，95
    年7 月1 日修正施行前之道路交通安全規則第83條第1 項定
    有明文，被告丙○○復於本院審理時，自承：案發前已駕駛
    起重機車至少5 年以上，知道行車上路需要臨時通行證等情
    無誤，而本案起重機車之車身結構、重量、配置裝備及駕駛
    座位置等均與一般經公路監理機關檢驗而獲有行車執照之車
    輛有異，若駕駛本案起重機車上路，顯將影響該時間、路線
    行車秩序及用路人之交通安全，故前開規定要求需先經申請
    核發臨時通行證，尚非一般僅為行政登記、監督所可比擬，
    在客觀上被告亦無不能注意之情事。再依卷內現場採證照片
    顯示，本案起重機車在行駛環河路時，實已佔用該路大部分
    之行車車道，大幅增加被害人吳欣芸超車困難度及肇事可能
    致生死亡結果之危險，是被告違法駕駛本案起重機車之行為
    已製造法律所不容許風險，具有行為不法甚明，而本案被害
    人因車禍而死亡之結果，同未超越一般生活經驗的認知範圍
    ，屬被告違反注意義務所生風險之範圍內，足認被害人死亡
    結果乃可歸責於被告未注意遵守前揭交通法規之行為，故被
    告就本案車禍仍具有過失，且其過失與被害人死亡結果間，
    具有相當因果關係無疑。綜上，本案事證明確，被告犯行洵
    堪認定。
四、按行為後法律有變更者，適用行為時之法律。但行為後之法
    律有利於行為人者，適用最有利於行為人之法律，刑法第2
    條第1 項定有明文。又比較時應就罪刑有關之共犯、未遂犯
    、想像競合犯、牽連犯、連續犯、結合犯，以及累犯加重、
    自首減輕暨其他法定加減（如身分加減）與加減例等一切規
    定，綜其全部罪刑之結果而為比較（最高法院95年度第8 次
    刑事庭會議決議參照）。查被告丙○○為上開犯行後，刑法
    部分條文規定於95年7 月1 日修正施行，茲就比較情形分述
    如下：
（一）按刑法第276 條第2 項業務過失致人於死罪法定刑內有關
      得併科罰金刑之部分，依修正後刑法施行法第1 條之1 及
      刑法第33條第5 款等規定，得併科之罰金刑最高為新臺幣
      90,000元、最低為新臺幣1,000 元。然依被告行為時即修
      正前之刑法及罰金罰鍰提高標準條例之規定，該罪之罰金
      刑經提高倍數後，最高額雖與修正後之規定相同，惟最低
      額部分顯較修正後為輕。因此，比較上述修正前後之刑罰
      法律，修正後之相關規定既未較有利於被告，自應適用被
      告行為時之罰金刑刑度相關規定。
（二）被告行為時，刑法第62條前段有關自首減刑原規定為必減
      輕其刑，被告行為後，已修正為得減輕其刑，經比較新舊
      法，新法之規定尚非較有利於被告，應適用行為時之法律
      即修正前刑法第62條前段自首之規定。
（三）被告行為時之刑法第41條第1 項前段規定：「犯最重本刑
      為5年以下有期徒刑以下之刑之罪，而受6個月以下有期徒
      刑或拘役之宣告，因身體、教育、職業、家庭之關係或其
      他正當事由，執行顯有困難者，得以（銀元）1 元以上3
      元以下折算1 日，易科罰金。」而其行為時之易科罰金折
      算標準，廢止前罰金罰鍰提高標準條例第2 條前段（現已
      刪除）規定，就其原定數額提高為100 倍折算1 日，則本
      案被告行為時之易科罰金折算標準，應以銀元300 元折算
      1 日，經折算為新臺幣後，即應以新臺幣900 元折算1 日
      ；另95年7 月1 日修正施行之刑法第41條第1 項前段規定
      ：「犯最重本刑為5 年以下有期徒刑以下之刑之罪，而受
      6 個月以下有期徒刑或拘役之宣告者，得以新臺幣1,000
      元、2,000 元或3,000 元折算1 日，易科罰金。」經比較
      修正前後之易科罰金折算標準，刑法修正施行後之規定並
      未較有利於被告，故亦應適用修正前之刑法第41條第1 項
      前段、廢止前罰金罰鍰提高標準條例第2 條規定，定其如
      易科罰金之折算標準。
（四）綜上所述，就95年7 月1 日修正施行前後之刑法相關條文
      ，經綜合全部罪刑而為比較之結果，本案應依刑法第2 條
      第1 項前段規定，一體適用修正前即被告行為時之刑法及
      罰金罰鍰提高標準條例規定，應予敘明。
五、核被告丙○○所為，係犯刑法第276 條第2 項之業務過失致
    人於死罪。查被告肇事後，於尚未被有偵查犯罪職權之機關
    或公務員發覺前，即向前來處理之警員坦承其為肇事人並接
    受裁判，有臺北縣政府警察局道路交通事故肇事人自首情形
    紀錄表1 紙在卷可憑，合於自首之要件，應依修正前刑法第
    62條前段規定減輕其刑。爰審酌被告未持有臨時通行證即駕
    駛本案起重機車行駛道路，肇致被害人吳欣芸死亡之嚴重結
    果，使被害人家屬蒙受相當痛苦與遺憾，惟本案尚非可完全
    歸責於被告過失，及其犯後已就本身過失情節坦認不諱，另
    被告迄今尚未與被害人家屬達成和解等一切情狀，量處如主
    文所示之宣告刑，再本案犯罪時間係在96年4 月24日以前，
    且符合中華民國96年罪犯減刑條例規定之減刑要件，應減其
    刑期二分之一，並依修正前刑法第41條第1 項前段規定，諭
    知如易科罰金之折算標準，以資懲儆。
據上論斷，應依刑事訴訟法第273 條之1 第1 項、第299 條第1
項前段，刑法第2 條第1 項前段、第276 條第2 項、修正前刑法
第62條前段、第41條第1 項前段，罰金罰鍰提高標準條例第1 條
前段、廢止前罰金罰鍰提高標準條例第2 條，現行法規所定貨幣
單位折算新臺幣條例第2 條，中華民國96年罪犯減刑條例第2 條
第1 項第3 款、第7 條、第9 條，判決如主文。
本案經檢察官藍海凝到庭執行職務。
中    華    民    國    97    年    3     月    3     日
                          交通法庭  法  官  張 兆 光
上列正本證明與原本無異。
如不服本判決，應於判決送達後10日內敘明上訴理由，向本院提
出上訴狀 (應附繕本)，上訴於臺灣高等法院。
                                    書記官  曹 秋 冬
中    華    民    國    97    年    3     月    3     日
附錄本案論罪科刑法條：
刑法第276 條
因過失致人於死者，處2 年以下有期徒刑、拘役或2,000 元以下
罰金。
從事業務之人，因業務上之過失犯前項之罪者，處5 年以下有期
徒刑或拘役，得併科3,000 元以下罰金。


司法院資訊處製作；財團法人民間司法改革基金會備份。
